【裁判字號】    99,交聲,466
【裁判日期】    991103
【裁判案由】    違反道路交通管理處罰條例聲明異議
【裁判全文】
臺灣新竹地方法院交通事件裁定         99年度交聲字第466號
移送機關即
原處分機關  交通部公路總局新竹區監理所
異  議  人
即受處分人  甲○○
上列異議人因違反道路交通管理處罰條例案件，對交通部公路總
局新竹區監理所民國99年8月4日竹監自字第裁50-ZFC086982號所
為之違反道路交通管理事件裁決處分，聲明異議，本院裁定如下
：
    主  文
異議駁回。
    理  由
一按汽車行駛高速公路及快速公路，前後兩車間之行車安全距離
  ，在正常天候狀況下，依下列規定：一  小型車：車輛速率之
  每小時公里數值除以2 ，單位為公尺，高速公路及快速公路交
  通管制規則第6 條第1 項第1 款定有明文；次按汽車行駛於高
  速公路、快速公路或設站管制之道路，不遵使用限制、禁止、
  行車管制及管理事項之管制規則而有未保持安全距離者，處汽
  車駕駛人新臺幣（下同）3,000 元以上6,000 元以下罰鍰，並
  予記違規點數1 點，道路交通管理處罰條例第33條第1 項第2
  款、第63條第1 項第1 款亦分別定有明文；又按汽車駕駛人之
  行為經以科學儀器取得證據資料證明其行為違規，當場不能或
  不宜攔截製單舉發者，得逕行舉發，道路交通管理處罰條例第
  7條之2 第1 項第7 款亦規定甚明。
二原處分意旨略以：聲明異議人即受處分人甲○○駕駛車牌號碼
  VU-6216 號自用小貨車（下稱系爭車輛），於民國99年5 月26
  日上午9 時許，行經國道三號高速公路南向97.5公里處，有「
  未保持行車安全距離（時速106 公里，應保持53.0公尺，實距
  不足）」之違規行為，經舉發單位即內政部警政署國道公路警
  察局第六警察隊竹林分隊警員以科學儀器拍照採證後填掣公警
  局交字第ZFC086982 號舉發違反道路交通管理事件通知單（下
  稱舉發通知單）逕行舉發，為異議人不服，提出申訴，經原處
  分機關調查結果，仍認異議人確有前開違規事實，乃依道路交
  通管理處罰條例第33條第1 項第2 款、第63條第1 項第1 款及
  違反道路交通管理事件統一裁罰基準表之規定，於99年8 月4
  日以竹監自字第裁50-ZFC086982號違反道路交通管理事件裁決
  書，裁處異議人罰鍰3,000 元，並記違規點數1 點。
三異議意旨略以：
(一)國道公路警察局在國道安全測距照相處，理應於舉發地前方設
  有「前有測速安距照相」警示，並應於地面標繪距離的橫向白
  間隔線（每10或50公尺一條），讓駕駛人有明確的距離參考判
  斷依據，茲以保持安全距離，且於罰單採證照片上，也才具有
  明確的量度，茲以證明駕駛人違規行為。
(二)然於舉發時、地，地面未標繪任何橫向白間隔線，本件非受處
  分人不願遵守行車規定，而係缺少足夠明確的距離參考判斷依
  據，茲以保持安全距離。
(三)且內政部警政署國道公路警察局第六警察隊99年7 月14日公警
  六交字第0990670914號函覆受處分人：「…與前車距離可以依
  照『車道線為白虛線，段長4 公尺，間距6 公尺，依此換算』
  …『高速公路每100 公尺均設置里程碑，…，均可用以提供車
  輛駕駛人保持安全行車距離之參考』」，惟此等回覆說明，實
  在難以讓駕駛人執行，即駕駛人在高速公路高速行駛中，實在
  不可能去計算「車道線」之數量，以此推測與前車間距；況且
  一般駕駛人也不可能知道「車道線」的尺寸規格。另外，路旁
  的「里程碑」距離過寬，每100 公尺才一個，根本不足以提供
  本件行車安全距離之「53公尺」之測量，受處分人處於未知情
  況下受到處罰，有欠公允。
四異議人對其駕駛系爭車輛於本件舉發時、地，在正常天候、狀
  況下，經內政部警政署國道公路警察局第六警察隊竹林分隊警
  員以雷射測速照相系統拍攝當時行速為每小時106 公里之事實
  ，並不爭執，依據高速公路及快速公路交通管制規則第6 條第
  1 項規定，即應與前車保持53公尺以上之行車安全距離（106
  ÷2 ）；又舉發路段之路面（系爭路面），依道路交通標誌標
  線號誌設置規則第182 條第2 項，設有車道線，為白虛線，線
  段長4 公尺，間距6 公尺，線寬10公分，每組線段（一實一虛
  為1 組）為10公尺，依此比對現場採證照片，系爭車輛與前車
  之間距不足20公尺（即兩車相距不足2 組線段），明顯低於應
  有之53公尺行車安全距離，有「汽車行駛高速公路未依規定與
  前車保持安全距離」之違規行為，有舉發通知單暨所附採證照
  片1 張（本院卷第14頁）、內政部警政署國道公路警察局第六
  警察隊99年10月27日公警六交字第0990607706號函暨附件之動
  態錄影擷取畫面12張（本院卷第25至29頁）在卷可參。
五異議人雖以前開各語置辯，然查：
(一)國道三號高速公路每百公尺均設置里程碑，用以告知里程數，
  且南向92.5公里及94.4公里處設有公路行車安全距離辨識標線
  ，均可用以提供車輛駕駛人作為保持行車距離之參考，有內政
  部警政署國道公路警察局第六警察隊99年7 月14日公警六交字
  第0990670914號函1 件在卷可參（見本院卷第20頁背面，該函
  說明五），縱使本件違規地點未有利駕駛人判斷前後距離之行
  車安全距離辨識標線，惟以異議人行車動線觀之，其既遇每百
  公尺之里程碑，且曾行經設有行車安全距離辨識標線之92.5公
  里及94.4公里路段，應足資作為判斷、調整其與前車安全距離
  之參考。何況，基於道路之整體美觀，斷無可能要求公路機關
  於每路段均標繪行車安全距離辨識標線供駕駛人時刻參考，異
  議人辯稱其缺少足夠明確的距離參考判斷依據，不足採信。
(二)本件採證照片影像清晰，除攝入系爭車輛與前車，此外，兩車
  間隔確實不足2 組線段，原舉發機關係以該車道線之段長、間
  距等為方法，測量得出系爭車輛於違規當時與前車之車距未達
  20公尺之結論，並無不妥，又此為事後判斷駕駛人是否違規之
  測量方法，並非要求駕駛人於行進中計算線段組數，作為與前
  車保持安全距離之參考判斷依據；且道路交通標誌標線號誌設
  置規則第182 條第2 項已明定車道線之長、寬、間距，異議人
  對於系爭路面所設車道線，為白虛線，長4 公尺、間距是6 公
  尺（即每組為10公尺），自不能諉為不知，其反此辯稱「難以
  執行」、「駕駛人不可能知道車道線尺寸規格」云云，即不足
  採。
(三)再者，依汽車行駛距離及反應距離一覽表，駕駛人之一般平均
  反應力，為4 分之3 秒，即反應距離等於每秒行駛距離乘4 分
  之3 ，以異議人每小時106 公里之行車速度，其每秒行進距離
  為29.4公尺，其所需之反應距離約為22.05 公尺；茲異議人係
  領有駕駛執照之駕駛人，縱事實上不知道路交通標誌標線號誌
  設置規則第182 條第2 項之具體內容，然其憑通常一般人對距
  離之常識，豈可謂不知或無法估測於本件舉發時、地，系爭車
  輛與前車顯然不足應有之行車安全距離約53公尺大約長度，甚
  至，依前述採證之結果，其與前車之行車安全距離不足53公尺
  之一半，差距應有標準甚多，如此，若於高速公路遇偶發車況
  ，因異議人與前車之間隔距離連前開駕駛人4 分之3 秒之基本
  反應距離都未及，其本人及其他用路人均因此身處危險情狀甚
  明。
六綜上，異議人確有於本件舉發時、地，駕駛系爭車輛行駛於高
  速公路，不遵使用限制、禁止、行車管制及管理事項之管制規
  則，而有未保持行車安全距離之違規行為，原處分機關依道路
  交通管理處罰條例第33條第1 項第2 款、違反道路交通管理事
  件統一裁罰基準表之規定，裁處異議人罰鍰3,000 元，並依同
  條例第63條第1 項第1 款之規定記違規點數1 點，核無違誤，
  本件異議為無理由，應予駁回。
據上論斷，應依道路交通管理處罰條例第87條第2 項、道路交通
事件處理辦法第18條，裁定如主文。
中    華    民    國    99    年    11    月     3    日
                  交通法庭    法  官   周美玲
以上正本證明與原本無異。
如不服本裁定應於送達後5日內向本院提出抗告狀。
中    華    民    國    99    年    11    月     3    日
                              書記官   蕭惠婷

司法院資訊處製作；財團法人民間司法改革基金會備份。
